臺灣高雄地方法院民事判決　　　　　 110年度雄簡字第1218號
原　　　告　李志強　

被　　　告　蔡漢星　
上列當事人間請求損害賠償事件，原告提起刑事附帶民事訴訟，
經本院刑事庭裁定移送前來，本院於民國110 年10月28日言詞辯
論終結，判決如下：
    主  文
被告應給付原告新臺幣參萬捌仟肆佰捌拾參元，及自民國一一Ｏ
年六月十日起至清償日止，按週年利率百分之五計算之利息。
原告其餘之訴駁回。
訴訟費用由被告負擔十分之二，餘由原告負擔。
本判決第一項得假執行；但被告如以新臺幣參萬捌仟肆佰捌拾參
元為原告預供擔保，得免為假執行。
原告其餘假執行之聲請駁回。
    事實及理由
一、原告主張：被告於民國109 年5 月9 日16時22分許，騎乘車
    牌號碼000-000 號普通重型機車，自高雄市○○區○○街00
    0 號由西往東方向起駛往鼎山街495 巷直行，其本應注意車
    輛起駛時，應注意前後左右有無障礙或車輛，並應禮讓行進
    中之車輛先行，且道路上劃有網狀線之範圍，不得臨時停車
    ，詎被告竟貿然起駛跨越鼎山街並臨時停車在鼎山街與鼎山
    街495 巷間交會之網狀線範圍內，適原告騎乘車牌號碼00
    -00 號大型重型機車（下稱系爭重機）沿鼎山街由北往南方
    向駛來，本應注意行駛無號誌之交岔路口應減速慢行，作隨
    時停車之準備，惟原告亦未注意及此，未減速慢行，致兩車
    發生碰撞（下稱系爭事故），原告人車倒地，受有右側膝部
    擦挫傷及右側小腿擦挫傷之傷害（下稱系爭傷害）。原告因
    系爭事故支出醫療費用新臺幣（下同）450 元、系爭重機維
    修費用78,602元（零件72,102元、工資6,500 元），並因系
    爭事故受有精神上痛苦，被告應賠償原告精神慰撫金20萬元
    。然因原告就系爭事故亦有過失，原告應負3 成責任，故被
    告應賠償原告195,336 元（計算式：〈450+78,602+200,000
    〉×70%=195,336 ），爰依民法第184 條第1 項前段、191
    條之2 、195 、196 、217 條規定提起本件訴訟等語，並聲
    明：（一）被告應給付原告195,336 元及自起訴狀繕本送達
    翌日起至清償日止，按週年利率5 ％計算之利息。（二）願
    供擔保，請准宣告假執行。
二、被告則以：系爭重機僅有右方向燈因系爭事故受損，其餘維
    修費用無必要性，又原告請求精神慰撫金20萬元過高等語，
    資為抗辯，並聲明：原告之訴駁回。
三、經查，系爭事故因兩造過失肇致，被告應負7 成過失責任、
    原告應負3 成過失責任，而原告因系爭事故受有系爭傷害，
    支出醫療費用450 元等情，有系爭事故道路交通事故現場圖
    、調查報告表（一）（二）、談話紀錄表、現場照片、交通
    事故初步分析研判表、天主教聖功醫療財團法人聖功醫院診
    斷證明書暨醫療費用收據在卷可稽（見警卷第27至36、43至
    47頁、附民卷第17、25頁），並經本院調閱110 年度交簡字
    第459 號刑事卷宗確認無訛，且為兩造所不爭執，堪信為真
    實。
四、本院之判斷：
    原告主張被告應賠償原告195,336 元乙節，則為被告所否認
    ，並以前詞置辯，是本院應審酌者厥為：（一）系爭重機維
    修費用78,602元有無必要性？（二）被告應賠償原告之金額
    為若干？茲分述如下：
    （一）原告支出系爭重機維修費用78,602元有必要性
    1.按因故意或過失，不法侵害他人之權利者，負損害賠償責
      任，民法第184 條第1 項前段定有明文。經查，兩造對系
      爭事故主要因被告過失肇致並不爭執，依上開規定，被告
      自應對原告負侵權行為之損害賠償責任。
    2.經查，原告主張因系爭事故致系爭重機受損，支出維修費
      用共78,602元，業據其提出系爭重機維修單據為證（見附
      民卷第19頁）。又原告於系爭事故發生時，因系爭重機倒
      地而原地扶起等情，有道路交通事故談話紀錄表附卷可佐
      （見警卷第35至36頁），堪認系爭重機有因系爭事故撞擊
      而倒地之情形。次查，證人即系爭重機維修人員謝侑恩證
      稱：維修單收據是我開立的，我們是以當時車輛狀況來做
      維修，原告機車手把都是歪的，所以要調整，若無法調整
      就要更換，為了行車安全及轉彎安全，下三角台、三角台
      珠碗組也都要更換；大燈罩是有刮傷，以原廠作法；前輪
      土除有破裂，所以要更換；因為重機倒地保桿變形所以要
      更換；排氣管、碼錶外框因為有刮傷所以要更換等語（見
      本院卷第85頁），足認原告支出之維修費用均係為修復系
      爭重機而有所必要。再查，原告係於109 年5 月12日維修
      系爭重機，有系爭重機維修單據存卷可憑（見附民卷第19
      頁），則原告維修系爭重機之時點，與系爭事故發生時點
      尚屬密接，亦未有何證據可證明，系爭重機於系爭事故發
      生後至維修前，有因其他事故而受損之情事，是原告支出
      系爭重機維修費用78,602元，均係為修復因系爭事故所受
      車損，洵堪認定。被告雖辯稱系爭重機於系爭事故發生時
      ，僅有右方向燈受損，然系爭重機於系爭事故發生時，尚
      未經專業維修人員進行車損檢測，被告泛稱系爭重機僅有
      有方向燈受損，要難採信。
    （二）被告應賠償原告38,483元
    1.系爭重機維修費用：
    ⑴按物被毀損時，被害人除得依民法第196 條請求賠償外，
      並不排除民法第213 條至第215 條之適用。依民法第196
      條請求賠償物被毀損所減少之價額，得以修復費用為估定
      之標準，但以必要者為限（例如：修理材料以新品換舊品
      ，應予折舊），最高法院77年第9 次民事庭會議決議內容
      可參。
    ⑵經查，系爭重機為101 年3 月出廠，有系爭重機之行照可
      查（見附民卷第23頁），又系爭重機維修費用中，零件費
      用為72,102元，有系爭重機維修單收據可憑（見附民卷第
      19頁），則系爭重機既以新零件更換舊零件，依前開說明
      ，自應扣除折舊。系爭自出廠日101 年3 月，迄本件車禍
      發生時即109 年5 月9 日，已使用8 年3 月，則零件扣除
      折舊後之修復費用估定為18,025元【計算方式：1.殘價＝
      取得成本÷( 耐用年數＋1)即72,102÷( 3+1)≒18,026（
      小數點以下四捨五入）；2.折舊額＝( 取得成本－殘價)
      ×1/（耐用年數）×（使用年數）即( 72,102－18,026)
      ×1/3 ×（8+3/12）≒54,077（小數點以下四捨五入）；
      3.扣除折舊後價值＝（新品取得成本－折舊額）即72 102
      －54,077＝18,025】。是以，原告所得請求被告賠償之系
      爭重機維修費用為零件費用18,025元加計工資6,500 元共
      24,525元 （計算式：18,025+6,500=24,525）。
    2.精神慰撫金：
    ⑴按不法侵害他人之身體、健康、名譽、自由、信用、隱私
      、貞操，或不法侵害其他人格法益而情節重大者，被害人
      雖非財產上之損害，亦得請求賠償相當之金額，民法第19
      5 條第1 項前段定有明文。又按慰藉金之賠償須以人格權
      遭遇侵害，使精神上受有痛苦為必要，其核給之標準固與
      財產上損害之計算不同，然非不可斟酌雙方身分資力與加
      害程度，及其他各種情形核定相當之數額（最高法院51年
      台上字第223 號判決意旨可參）。
    ⑵經查，原告因系爭事故受有系爭傷害，有天主教聖功醫療
      財團法人聖功醫院診斷證明書可證（見附民卷第25頁），
      則原告因被告行為受有前開體傷，可認原告受有相當程度
      之精神痛苦，原告請求被告賠償非財產上之損害，自屬有
      據。又查，原告自陳為機械操作員、每月收入約38,000元
      ；被告自陳為國中畢業，以臨時工為業，每月收入約2 萬
      元（見本院卷第33、39頁），又兩造名下均無不動產，有
      兩造稅務電子閘門財產所得資料在卷可參，則本院斟酌原
      告傷勢、被告不法侵害之情節及兩造身分、地位、經濟能
      力等其他一切情狀，認原告請求被告賠償之精神慰撫金，
      以3 萬元為相當。
    3.按損害之發生或擴大，被害人與有過失者，法院得減輕賠
      償金額，或免除之，民法第217 條第1 項定有明文，該項
      規定之目的，在謀求加害人與被害人間之公平。經查，被
      告就系爭事故有行駛前未注意前後左右有無車輛，而未禮
      讓行進中車輛優先通行，且臨時停車於網狀線之過失；原
      告就系爭事故有行經無號誌交岔路口，卻未減速慢行，做
      隨時停車準備之過失，故本院認定被告應負7 成責任，原
      告應負3 成責任，此亦為兩造所不爭執。則原告既就系爭
      事故發生亦與有過失，自應就被告應賠償之金額予以減輕
      ，始符公平。是以，原告所得向被告請求之金額為，醫療
      費用450 元、系爭重機維修費用24,525元、精神慰撫金3
      萬元，共計54,975元，再依兩造過失比例計算後38,483元
      （計算式：〈450+24,525+30,000 〉×70%=38483 ，小數
      點以下四捨五入）。
五、綜上所述，原告依民法第184 條第1 項前段規定、191 條之
    2 、195 、196 、217 條規定，請求被告應給付原告38,483
    元及自起訴狀繕本送達翌日（即110 年6 月10日）起至清償
    日止，按週年利率5 ％計算之利息，為有理由，應予准許。
    逾此範圍之請求，為無理由，應予駁回。
六、本件訴訟係依民事訴訟法第427 條適用簡易程序所為被告敗
    訴之判決，依同法第389 條第1 項第3 款規定，應依職權宣
    告假執行。原告雖陳明願供擔保請求宣告假執行，惟就其勝
    訴部分僅係促請本院為上開宣告假執行之職權發動而已，不
    另為假執行准駁之諭知。並由本院依民事訴訟法第392 條第
    2 項之規定，依職權宣告被告為原告預供擔保，得免為假執
    行。至原告敗訴部分，其假執行之聲請失所依據，應予駁回
    。
七、本件事證已臻明確，兩造其餘攻擊防禦方法及所提證據，核
    與判決結果不生影響，爰不逐一論述，併此敘明。
八、訴訟費用負擔之依據：民事訴訟法第79條。
中    華    民    國  110     年    11    月    25    日
                  高雄簡易庭  法  官  陳安信
以上正本係照原本作成。
如對本判決上訴，須於判決送達後20日內向本院提出上訴狀。如
委任律師提起上訴者，應一併繳納上訴審裁判費。
中    華    民    國  110     年    11    月    25    日
                              書記官  蔡妮君